【裁判字號】    90,上訴,1307
【裁判日期】    900720
【裁判案由】    違反槍砲彈藥刀械管制條例
【裁判全文】
臺灣高等法院高雄分院刑事判決                    九十年度上訴字第一三七號
    上  訴  人  甲○○
    即  被  告
    指定辯護人  本院公設辯護人  孫妙岑
右上訴人因違反槍砲彈藥刀械管制條例案件，不服臺灣高雄地方法院九十年訴字第一
○二五號中華民國九十年七月二十日第一審判決（起訴案號：臺灣高雄地方法院檢察
署九十年度偵字第五二六六號），提起上訴，本院判決如左：
      主  文
上訴駁回。
    事  實
一、甲○○於八十年底在高雄市苓雅區○○○路體育場附近，以新臺幣十萬元之價格
    ，向年籍不詳綽號「殺豬」之成年男子購得仿ＢＥＲＥＴＴＡ廠半自動手槍製造
    ，可發射子彈，具殺傷力之改造手槍一把（槍枝管制編號：000000000
    0號），含彈匣一個及子彈五發，即未經許可持有該改造手槍及子彈，並於八十
    年底某日，前往高雄縣觀音山上試射五發完畢，再將之藏放在其高雄市○○區○
    ○里○○○路二十五巷二十二號住處後方香蕉樹下，而置於自己實力支配之下。
    嗣於九十年三月十一日十九時許，甲○○無故持有前開改造手槍及彈匣，在高雄
    市○○區○○路與復興路口時，經警盤檢查獲，並扣得該改造手槍一把及彈匣一
    個。
二、案經高雄市政府警察局移送臺灣高雄地方法院檢察署檢察官偵查起訴。
    理  由
一、右揭事實，業據上訴人即被告甲○○於警訊及原審偵、審中自白不諱，復有上揭
    改造玩具手槍一把及彈匣一個扣案可佐。而上開手槍，係仿ＢＥＲＥＴＴＡ廠半
    自動手槍製造之金屬玩具手槍，已車通槍管內阻鐵之改造手槍（槍枝管制編號：
    0000000000號）機械性能良好，可擊發適用子彈，具有殺傷力，有內
    政部警政署刑事警察局九十年三月十六日以刑鑑字第三六五四○號所出具之鑑驗
    通知書一份附卷可考，經原審當庭勘驗該扣案改造玩具手槍，其外觀尚屬新穎，
    並無生鏽痕跡，且有油漬於外，顯示槍枝有保養過之現象，製有勘驗筆錄一份附
    卷可參，故被告前述自白核與事實相符，其於本院審理時翻異前供，改稱係不詳
    姓名者所寄放，不知係具有殺傷力之改造手槍云云，顯係事後避重就輕之詞，不
    足採信，事證明確，被告之犯行堪予認定。
二、查槍砲彈藥刀械管制條例第十條第一項所謂之「模型槍」，係指原設計非供殺敵
    、獵物，而使用特殊（空包）子彈，可供田徑比賽起始信號或供以嚇退野獸，或
    供射擊訓練等用途之金屬材質「槍枝」，非一般廠商為供觀賞或作樣品所製造之
    各類「槍枝模型」，亦非為市售之各類「玩具槍」。「改造模型槍」係由「模型
    槍」改造而成且具殺傷力之槍枝。同條例第十條第一項所稱「其他可發射金屬或
    子彈具有殺傷力之各式槍砲」泛指：「槍砲彈藥刀械管制條例」中列舉外，其他
    可發射金屬或子彈具殺傷力之槍砲。內政部警政署刑事警察局九十年三月十六日
    刑鑑字第三六五四○號鑑驗通知書內載之管制編號0000000000號手槍
    ，認係屬「其他可發射金屬或子彈具有殺傷力之各式槍砲」，此有內政部警政署
    刑事警察局（九○）刑鑑字第八三六九七號函在卷可稽；核被告甲○○所為，係
    違反槍砲彈藥刀械管制條例第十一條第四項之未經許可持有改造手槍罪，公訴人
    認被告所持有之手槍，係屬同條例第十條第一項之改造模型槍，而以同條例第十
    條第四項之罪嫌起訴，尚有誤會，起訴法條應予變更。被告於八十年底向他人購
    得上開手槍及子彈五發後，旋即於同年底試射五發子彈完畢，其於八十年間所犯
    未經許可持有子彈罪，係犯同條例於八十五年九月二十五日修正公布前第十一條
    第三項之未經許可持有子彈罪。被告於八十年底向綽號「殺豬」之男子同時購得
    上開改造手槍一把（含彈匣一個）及子彈五發，其一未經許可持有其他可發射子
    彈之手槍及子彈之行為，觸犯構成要件不同之罪，為想像競合犯，應從一重之未
    經許可持有其他可發射子彈具殺傷力之手槍罪處斷。被告雖於八十年底起即未經
    許可持有該把改造玩具手槍，惟其持有之犯罪行為，既繼續至九十年三月十一日
    ，自不生新舊法比較之問題，併此敘明。公訴人漏未斟酌被告同時持有子彈之行
    為，尚涉犯同條例於八十五年九月二十五日修正施行前之第十一條第三項未經許
    可，無故持有子彈罪，惟此部分，核與前開公訴意旨起訴之未經許可無故持有改
    造玩具手槍之罪，具有想像競合犯之裁判上一罪關係，業如前述，本院自應併予
    審判，附此敘明。
三、原審因而適用槍砲彈藥刀械管制條例第十一條第四項、第十一條第三項（八十五
    年九月二十五日修正前），刑法第十一條前段、第五十五條、第四十二條第二項
    、第三十八條第一項第一款、第二款，現行法規所定貨幣折算新臺幣條例第二條
    ，罰金罰鍰提高標準條例第二條之規定，並審酌被告前曾分別於八十一年五月間
    及八十一年九月間，因肅清煙毒條例案件，經分別判處有期徒刑三年四月及九年
    確定，嗣合併定其應執行刑為有期徒刑十一年，甫於八十九年六月十七日假釋出
    獄，此有臺灣高雄地方法院檢察署刑案資料查註紀錄表一份附卷足按，足見其品
    行非佳，甫於假釋後，仍持有上開具殺傷力及危險性之改造手槍，對社會之危害
    非輕，惟念其於犯罪後坦承犯行，態度尚佳等一切情狀，量有期徒刑一年四月併
    科罰金新台幣三萬元，罰金如易服勞役，以新台幣九百元（即銀元三百元）折算
    一日。又以被告前未曾犯有槍砲彈藥刀械管制條例之罪，本件僅為一單純之持有
    槍彈行為，並未涉及其他犯罪，尚難認其有犯罪之習慣，或因遊蕩、懶惰成習而
    觸犯刑章，或以犯罪為常業，另觀諸其最近之前案紀錄，皆屬觸犯肅清煙毒條例
    之罪，其罪質多屬自戕性或未具暴力性之犯罪，經核與刑法第九十條第一項所定
    令入勞動處所，施以強制工作之要件有間，參酌司法院大法官會議第四七一號解
    釋之意旨，本件如依槍砲彈藥刀械管制條例第十九條第一項之規定，為強制工作
    之諭知，即屬有違比例原則，爰不另為強制工作之諭知。扣案之改造玩具手槍一
    把，為違禁物，而彈匣一個則為被告所有，且供其持有槍彈犯罪所用之物，復經
    被告供承在卷，爰分別依刑法第三十八條第一項第一款、第三十八條第一項第二
    款之規定，併予宣告沒收。再被告於八十年底所持有之五顆子彈，並未扣案，且
    業經被告於試射完畢棄置，已據被告陳明在卷，顯見該五顆子彈已然滅失，爰不
    另為沒收之諭知，於理由欄併予敘明；其認事用法，均無不合，量刑亦屬適當，
    被告上訴意旨，仍執前詞，否認犯罪，指摘原判決不當，並無理由，應予駁回。
據上論結，應依刑事訴訟法第三百六十八條，判決如主文。
本案經檢察官沈紹嘉到庭執行職務。
中      華      民      國    九十      年      十      月    二十五    日
                              臺灣高等法院高雄分院刑事第七庭
                                  審判長法官
                                        法官
                                        法官
如不服本判決，應於判決送達後十日內向本院提出上訴狀，其未述理由者並應於提
出上訴狀後十日內向本院補提理由書（應附繕本)。
附錄：本判決論罪科刑法條：
槍砲彈藥刀械管制條例第十一條第四項


司法院資訊處製作；財團法人民間司法改革基金會備份。
